【裁判字號】    96,交訴,228
【裁判日期】    970725
【裁判案由】    業務過失致死
【裁判全文】
臺灣高雄地方法院刑事判決             96年度交訴字第228號
公  訴  人  臺灣高雄地方法院檢察署檢察官
被      告  乙○○
上列被告因業務過失致死案件，經檢察官提起公訴（96年度偵字
第17046 號），本院判決如下：
    主  文
乙○○犯業務過失致人於死罪，處有期徒刑肆月，如易科罰金，
以新臺幣壹仟元折算壹日。緩刑伍年。
    事  實
一、乙○○在福升貨運有限公司（下稱福升公司）擔任駕駛維生
    ，係從事業務之人。明知其持有之聯結車駕駛執照已遭監理
    機關吊銷後，未再領有合法之聯結車駕駛執照，竟仍於民國
    96年6 月6 日14時許，駕駛車號GS-972營業曳引車（聯結車
    ），沿高雄市○○區○○路由西向東方向行駛時，本應注意
    行經道路施工路段應減速慢行，作隨時停車之準備，而德民
    路與外環西路交岔路口、路段係屬實施污水下水道工程區域
    ，工區範圍內速限為每小時30公里，且行進中駕駛人應注意
    車前狀況，隨時採取必要安全措施，而依當時天候為晴、日
    間自然光線、道路為乾燥、無缺陷、無障礙物之柏油道路、
    視距良好，尚無不能注意之情事，竟疏未注意，而以時速每
    小時50至60公里之車速行駛於德民路靠近外環西路之路段，
    於行經德民路與外環西路路口時，適有戊○○（起訴書誤載
    為鍾進成）騎乘車號YNP- 750號輕型機車，沿高雄市楠梓區
    ○○○路（起訴書誤載為益群路）由南向北逆向行駛而來，
    行經外環西路與德民路之有燈光號誌管制之交岔路口闖紅燈
    ，乙○○因超速且該處路口進行之下水道工程設置有施工井
    阻擋視線而閃避不及，其駕駛之上開營業曳引車車頭撞及戊○○騎乘之上開輕型機車左側車身，致戊○○受有創傷性腦
    出血，小腦內出血、顱骨骨折等傷害，經送國軍左營總醫院
    急救後，於96年6 月8 日下午4 時許宣告不治。嗣警方據報
    後到場處理，乙○○於處理人員前往現場處理時，當場主動
    向到場處理之高雄市政府警察局交通大隊警員丙○○承認其
    為肇事者及肇事經過並接受裁判。
二、案經高雄市政府警察局楠梓分局報請，及臺灣高雄地方法院
    檢察署檢察官相驗後檢舉偵查起訴。
    理  由
壹、證據能力方面：
一、按被告以外之人於審判外之言詞或書面陳述，除法律有規定
    者外，不得作為證據，刑事訴訟法第159 條第1 項固定有明
    文；惟被告以外之人於審判外之陳述，雖不符刑事訴訟法第
    159 條之1 至第159 條之4 之規定，而經當事人於審判程序
    同意作為證據，法院審酌該言詞陳述或書面陳述作成時之情
    況，認為適當者，亦得為證據；當事人、代理人或辯護人於
    法院調查證據時，知有第159 條第1 項不得為證據之情形，
    而未於言詞辯論終結前聲明異議者，視為有前項之同意，同
    法第159 條之5 第1 項、第2 項亦有明文。本案高雄市政府
    警察局楠梓分局道路交通事故現場圖、道路交通事故調查報
    告表(一)、(二)、道路交通事故談話紀錄表、現場勘查報告、臺
    灣高雄地方法院檢察署勘驗筆錄、法醫驗斷書、相驗屍體證
    明書、高雄市政府警察局楠梓分局相驗報告暨報驗書、國軍
    左營總醫院附設民眾診療服務處診斷證明書，固係被告以外
    之人於審判外之陳述，但檢察官、被告、辯護人於言詞辯論
    終結前未聲明異議（本院卷第132 至135 頁），本院審酌上
    開書面陳述，或係警員於車禍現場依據實際狀況所製作，或
    由醫師依實際檢查及診療結果，本其專業而為記載，其虛偽
    作成之可能性不高，以之為證據應無不當，依刑事訴訟法第
    159 條之5 第1 項、第2 項規定，均得作為證據。
貳、實體方面：
一、訊據被告乙○○對其於96年6 月6 日在福升公司擔任駕駛，
    為從事業務之人，明知其聯結車駕駛執照已遭吊銷，仍於當
    日14時許，駕駛車號GS-972營業曳引車（聯結車），以時速
    50至60公里之車速沿高雄市○○區○○路實施污水下水道工
    程工區路段由西向東方向行駛，於行經德民路、外環西路路
    口時，適有戊○○騎乘之車號YNP- 750號輕型機車，沿外環
    西路由南向北逆向行駛至外環西路與德民路有燈光號誌管制
    之交岔路口闖紅燈，被告因閃避不及，其駕駛之上開營業曳
    引車車頭撞及戊○○騎乘之上開輕型機車左側車身，致被害
    人戊○○受有創傷性腦出血，小腦內出血、顱骨骨折等傷害
    ，經送國軍左營總醫院急救後，於96年6 月8 日下午4 時許
    宣告不治之事實供承不諱（本院卷第137 頁），核與證人即
    現場目擊證人甲○○於本院證稱：當天伊是在外環西路，由
    南往北方向，準備要右轉德民路，有一台機車跟伊同方向行
    駛在伊左手邊，他逆向騎在對向車道，伊在停紅燈時有聽到
    被告所開的大卡車加汽油的聲音，因為肇事地點在施工，好
    像是在施作下水道蓋有一層樓高的水泥牆，被告所開的大卡
    車要開過去，那台機車剛好騎過去；當時大卡車的車速不快
    ，因那邊有斜坡，大卡車加油的聲音是因為要爬坡；因德民
    路在施工，那邊有建築物雖然有阻擋伊之視線，但是伊可以
    看到大卡車的車頂；兩部車子撞擊時，西往東的方向是綠燈
    ，當時伊之號誌是紅燈，伊有看到那台機車闖紅燈；兩部車
    子撞擊地點在工地前面一點點，不是在交岔路口中間，比較
    偏機車道，肇事地點在外環西路與德民路交岔的地方；伊有
    看到人飛出去，連安全帽也飛出去，機車卡在大卡車的下面
    等語（本院卷第128 至129 頁），及證人即製作現場圖之警
    員丙○○於本院證稱：現場圖0.5 、1.5 是機車刮地痕的起
    點，當時兩車撞擊點是在機車刮地痕的起點；當時德民路由
    西往東方向原本是二個快車道，因為施工的關係所以把外快
    車道減縮，只剩內側快車道，從益群到外環西路，有一部分
    工地佔用到北向南外環西路的慢車道；德民路由西向東開到
    外環西路口會覺得有一個傾斜，像上坡等語（本院卷第131
    頁）情節相符，並有高雄市政府警察局楠梓分局道路交通事
    故現場圖、道路交通事故調查報告表(一)、(二)各1 份、高雄市
    政府警察局交通大隊交通事故談話紀錄表3 份、現場照片20
    張在卷可資佐證（警卷第14、16至25頁、本院卷第46至54頁
    ）；且被害人係因本件車禍導致顱骨骨折、創傷性腦出血、
    小腦出血不治死亡，業經臺灣高雄地方法院檢察官督同法醫
    師相驗明確，有高雄市政府警察局楠梓分局相驗報告暨報驗
    書、國軍左營醫院附設民眾診療服務處診斷證明、臺灣高雄
    地方法院檢察署相驗屍體證明書、法醫驗斷書、勘（相）驗
    筆錄、檢察官相驗報告書各1 份（警卷第8 至10頁、臺灣高
    雄地方法院檢察署96相字第1031號卷第23、36至45、47頁）
    在卷足憑，堪認被告自白與事實相符。
二、按行車速度，依速限標誌或標線之規定，無速限標誌或標線
    者，行經施工路段，應減速慢行，作隨時停車之準備；又駕
    駛人駕駛汽車應注意車前狀況，並隨時採取必要之安全措施
    ，道路安全規則第93條第1 項第2 款及第94條第3 項分別定
    有明文。查高雄市○○路○○道速限為每小時60公里，惟本
    件交通事故肇事地點高雄市○○路、外環西路口、路段自96
    年4 月迄97年1 月8 日間，係屬污水下水道工程工區，工程
    範圍內速限為每小時30公里，有高雄市政府交通局97年1 月
    10日高市交四字第0970001672號函在卷為憑（本院卷第71頁
    ），被告自承於本件交通事故發生時，其駕駛前揭曳引車行
    經該處之時速為每小時50至60公里，確有超速行駛之情事，
    被告於前揭時、地駕駛車輛本應注意上揭規定，且依當時情
    形，又無其他不能注意之情事，竟疏未注意，未採取適當之
    安全措施，致肇車禍使被害人因之受創死亡，其有過失，甚
    為明顯。又本件案發現場德民路與外環西路路口，於案發時
    正在興建楠梓污水下水道系統，德民路為雙向各二線快車道
    ，再以安全島隔出機慢車道，下水道工程佔用西向東一線快
    車道，並以紅色三角錐與對向車道區隔，工地現場有架設施
    工圍籬，外圍再以紐澤西護欄與道路區隔之情形，有高雄市
    政府警察局楠梓分局現場勘查報告1 份及現場照片12張附卷
    可佐（臺灣高雄地方法院檢察署96年度偵字17046 號偵查卷
    第11至28頁），佐以道路交通事故現場圖所示被害人機車刮
    地痕之位置及被告駕駛前揭車輛之煞車痕位置（同上相字卷
    第10頁），及案發時採證照片所示被告車輛後輪煞車痕之位
    置在施工圍籬旁（同上相字卷第13頁），與目擊證人甲○○
    前揭證述被害人有逆向及闖紅燈等情事，被告辯稱：伊在工
    地的水泥塊旁撞到被害人的機車，該水泥塊有1 層樓高，擋
    住伊之視線，所以沒有看到被害人，工地是在伊右側，伊車
    子車頭一出去就撞到被害人等語（本院卷第138 頁），固屬
    可採。惟被告駕駛車輛行經該處路口確有超速行駛之違規事
    實已如前述，而車輛行車速度越快，撞擊力越大、所需之反
    應距離及煞車距離越長，此乃公眾週知之事，被告若依該路
    段每小時30公里之速限行駛，當可降低本件事故之傷亡結果
    ，是以，縱認被害人騎乘輕型機車確有逆向行駛、闖紅燈之
    違規情事而與有過失，惟仍不能因此解免被告之過失刑責。
    從而，被害人因本件車禍死亡，與被告之過失行為間，應認
    有相當因果關係。本件事證明確，被告業務過失致人於死之
    犯行洵堪認定。
三、查被告於案發時受僱於福升公司，以駕駛營業曳引車為業，
    為從事駕駛業務之人，縱其持有之聯結車駕駛執照已遭吊銷
    ，亦無礙於執行業務之性質。核被告所為，係犯刑法第276
    條第2 項之業務過失致人於死罪。被告係無照駕駛因而致人
    死亡，依法應負刑責，自應依道路交通管理處罰條例第86條
    第1 項規定，加重其刑。又本件肇事後經被告本人報案，在
    警員前往現場處理時，被告在場並承認為肇事人，業經證人
    即承辦警員丙○○於本院證述在卷（本院卷第131 頁），並
    有警製交通事故談話紀錄表在卷可按（本院卷第51頁），被
    告係對於未發覺之犯罪，表示願接受裁判之意，核與自首要
    件相符，爰依刑法第62條前段之規定，減輕其刑，並依同法
    第71條第1 項之規定，先加後減之。爰審酌被告為從事駕駛
    業務之人，駕駛營業用曳引車行駛於市區○○路段，本應注
    意依速限行駛、及注意車前狀況，卻疏未注意而肇事，致被
    害人死亡，所造成之損害甚鉅，惟本件車禍之發生，被害人
    同有過失，被害人有逆向及闖紅燈之違規情事，過失情節較
    被告嚴重，且被告事後已協助被害人家屬向友聯產物保險公
    司領取強制責任保險理賠新臺幣（下同）150 萬元，業經被
    害人家屬丁○○陳述在卷（本院卷第19頁），並與被害人家
    屬達成和解，願意再以5 年為期、每月賠償被害人家屬1萬
    元共60萬元，此有和解書乙份在卷可憑等一切情狀，量處如
    主文所示之刑，並諭知易科罰金之折算標準如主文所示。又
    查被告曾犯頂替罪經臺灣板橋地方法院以80年交訴字第11號
    判處有期徒刑5 月，如易科罰金以銀元30元折算1 日，已於
    80年6 月6 日易科罰金執行完畢（不構成累犯），另於88年
    間因業務過失致人於死案件，經臺灣板橋地方法院以88年度
    交訴字第90號判處有期徒刑1 年，緩刑4 年確定，緩刑期滿
    ，緩刑之宣告未經撤銷，依刑法第76條前段之規定，其刑之
    宣告已失其效力，有臺灣等法院被告前案紀錄表附卷可按，
    故被告前因故意犯罪受有期徒刑以上刑之宣告，執行完畢後
    ，5 年以內未曾因故意犯罪受有期徒刑以上刑之宣告，符合
    刑法第74條第1 項第2 款之緩刑要件，而被告於本次犯罪後
    ，已與被害人家屬成立和解，此有其提出之和解書1 份在卷
    可稽，足見被告經此次起訴審判及罪刑之宣告後，當能知所
    警惕，信無再犯之虞，本院認其所受之宣告刑以暫不執行為
    適當，爰併諭知緩刑5 年，以勵自新。
據上論斷，應依刑事訴訟法第299 條第1 項前段，道路交通管理
處罰條例第86條第1 項，刑法第276 條第2 項、第62條前段、第
41 條 第1 項前段、第74條第1 項第2 款，刑法施行法第1 條之
1 ，判決如主文。
本案經檢察官李佳韻到庭執行職務。
中    華    民    國    97    年    7     月    25    日
                    交通法庭  審判長法  官  李璧君
                                    法  官  陳振嘉
                                    法  官  曾鈴
以上正本證明與原本無異。
如不服本判決應於收受本判決後10日內向本院提出上訴書狀，並
應敘述具體理由，如未敘述上訴理由者，應於上訴期間屆滿後20
日內補提理由書狀於本院（均須按他造當事人之人數附繕本）「
切勿逕送上級法院」。
中    華    民    國    97    年    7     月    25    日
                                    書記官  曾秀鳳
附錄本判決論罪之法條：
刑法276條第2項


司法院資訊處製作；財團法人民間司法改革基金會備份。
